【裁判字號】    95,上訴,2302
【裁判日期】    951129
【裁判案由】    搶奪
【裁判全文】
臺灣高等法院臺中分院刑事判決        95年度上訴字第2302號
上  訴  人  臺灣臺中地方法院檢察署檢察官
被      告  庚○○
                    現於臺灣臺中看守所
右上訴人因被告搶奪案件，不服台灣台中地方法院九十五年度訴
字第二○三八號中華民國九十五年八月十日第一審判決（起訴案
號：台灣台中地方法院檢察署民國九十五年度偵字第一三九五四
號），提起上訴，本院判決如下：
    主    文
原判決撤銷。
庚○○連續意圖為自己不法之所有，而搶奪他人之動產，累犯，
處有期徒刑年貳月，扣案之黑色膠帶壹捲沒收。
    事    實
一、庚○○於民國八十八年十二月二十七日因搶奪、竊盜案件，
    經本院分別判處有期徒刑三年、五月，應執行有期徒刑三年
    四月確定，經執行後假釋，於假釋期間內因施用第一級毒品
    經判處有期徒刑八月確定，因而被撤銷假釋並送監執行，於
    九十四年八月三十日執行完畢，猶不知悔改，基於概括犯意
    ，仍意圖為自己不法之所有，且為逃避查緝，掩飾其搶奪犯
    行，先於附表所示各次之犯罪時間前，將其所騎用機車所懸
    掛之GW3－695號車牌，以黑色膠帶變造為GW8－895號後，於
    附表所示時間騎乘該機車尾隨己○○、辛○○、甲○○、乙○○、丁○、戊○○等婦女，乘其不及防備之際，分別徒手
    搶奪所隨身攜帶之皮包等物品（搶奪時間、地點、所得財物
    詳如附表所示），得手後騎乘該機車逃逸；嗣於九十五年六
    月二十七日十九時五十分許，復騎乘上揭懸掛變造車牌之機
    車準備再度搶奪時，在臺中縣豐原市○○路一八七號前為警
    查獲，並扣得庚○○所有供變造車牌所用之黑色膠帶一捲；
    其各次騎乘變造GW8－895號車牌之行為，足生損害於公路監
    理機關對於車輛查核之正確性。
二、案經臺中縣警察局豐原分局報請臺灣臺中地方法院檢察署檢
    察官偵查起訴。
    理    由
一、證據能力部分：
 1、按被告以外之人（包括證人、鑑定人、告訴人、被害人及共
    同被告等）於審判外之陳述雖不符刑事訴訟法第159條之1至
    之4等四條之規定，而經當事人於審判程序同意作為證據，
    法院審酌該言詞陳述或書面陳述作成時之情況，認為適當者
    ，亦得為證據；當事人、代理人或辯護人於法院調查證據時
    ，知有刑事訴訟法第159條第1項不得為證據之情形，而未於
    言詞辯論終結前聲明異議者，視為有前項之同意，同法第15
    9條之5定有明文。立法意旨在於傳聞證據未經當事人之反對
    詰問予以核實，原則上先予排除。惟若當事人已放棄反對詰
    問權，於審判程序中表明同意該等傳聞證據可作為證據；或
    於言詞辯論終結前未聲明異議，基於尊重當事人對傳聞證據
    之處分權，及證據資料愈豐富，愈有助於真實發見之理念，
    且強化言詞辯論主義，使訴訟程序得以順暢進行，上開傳聞
    證據亦均具有證據能力。
 2、本件證人即被害人己○○、辛○○、甲○○、乙○○、丁○
    、戊○○及目擊證人王志豪固均曾於警詢中為陳述，其性質
    雖屬傳聞證據，惟其未再於法院審理中為陳述，且查無符合
    同法第159條之1至之4等前四條之情形，其等所為之上開警
    詢筆錄內容，業經當事人於本院準備程序中同意作為證據，
    並經本院於審理時予以提示並告以要旨，且各經檢察官及被
    告表示意見。當事人已知上述筆錄乃傳聞證據，且均未於言
    詞辯論終結前對該等筆錄內容異議，本院審酌上開筆錄作成
    時，較無人情施壓或干擾，亦無不當取供之情形，認為以之
    作為本案之證據亦屬適當，依上開規定，是渠等於警詢中之
    證言應具有證據能力。
二、訊據被告庚○○對上開騎用變造車牌之機車搶奪等犯罪事實
    迭於警詢、偵訊及審理中坦承不諱，核與證人即被害人己○○、辛○○、甲○○、乙○○、丁○、戊○○指訴情節大致
    相符，其搶奪戊○○之犯行，並經目擊證人王智豪證述甚詳
    ，復有贓物認領保管單、照片及扣案之黑色膠帶一捲可資佐
    證，被告罪證明確，其犯行已足認定。
三、被告用黑色膠帶變造車牌號碼後加以行使，足生損害於公路
    監理機關對於車輛查核之正確性，核犯刑法第二百十六條、
    第二百十二條之行使變造特種文書罪，其變造之低度行為已
    為行使之高度行為所吸收，不另論罪；另搶奪之犯行，核犯
    刑法第三百二十五條第一項之罪。又按被告行為後，刑法第
    五十五條牽連犯及同法第五十六條連續犯之規定，雖自九十
    五年七月一日起均已被刪除，就此部分，被告行為後之法律
    已有變更。惟本案被告於舊法時期所犯上開七次行使變造特
    種文罪、六次搶奪罪，因其犯罪時間緊接，各犯罪構成要件
    相同，顯係分別基於概括犯意反覆而為，均應依修正前刑法
    第五十六條連續犯之規定，而屬裁判上一罪；且被告所犯上
    開行使變造特種文書罪、搶奪罪之間，亦有方法結果之牽連
    關係，依據修正前刑法第五十五條牽連犯之規定，應從一重
    依搶奪罪處斷。雖上開從重處斷之搶奪罪，依據修正前刑法
    第五十六條之規定，得加重其刑至二分之一，但依據新法，
    因刑法牽連犯及連續犯之規定已被刪除，則被告先後七次所
    犯行使變造特種文書罪、六次搶奪罪，應依其行為之次數定
    犯罪之罪，後再為數罪併罰，並依刑法第五十一條之規定定
    其應執行刑。審酌上開各情，被告行為後之法律並不利於被
    告，則依據刑法第二條第一項前段之規定，被告上開所為，
    自仍應依修正前刑法之規定處罰。是核被告上開七次行使變
    造特種文書罪之犯行、六次搶奪罪之犯行，因其犯罪時間緊
    接，各犯罪構成要件相同，顯係分別基於概括犯意反覆而為
    ，均應依修正前刑法第五十六條連續犯之規定，論以連續行
    使變造特種文書罪、連續搶奪罪。又被告所犯之上開二罪之
    間，因有方法結果之牽連關係，依據修正前刑法第五十五條
    牽連犯之規定，應從一重依連續搶奪罪處斷，並應依據修正
    前刑法第五十六條之規定加重其刑。又被告庚○○於民國八
    十八年十二月二十七日因搶奪、竊盜案件，經本院分別判處
    有期徒刑三年、五月，應執行有期徒刑三年四月確定，經執
    行後假釋，於假釋期間內因施用第一級毒品經判處有期徒刑
    八月確定，因而被撤銷假釋並送監執行，於九十四年八月三
    十日執行完畢，有臺灣高等法院被告前案紀錄表附卷可稽（
    見本院卷第18、19、20頁），被告於五年以內再故意犯本件
    有期徒刑以上之罪，不論依修正前之刑法第四十七條，或修
    正後之刑法第四十七條第一項之規定，均構成累犯，對被告
    而言並無有利或不利之情形，自不生新舊法比較之問題，應
    逕依修正前之刑法第四十七條，論以累犯，並遞加重其刑。
    又法定刑中罰金刑部分：刑法第三十三條第五款業經修正公
    布，修正後刑法第三十三條第五款規定「罰金：新臺幣一千
    元以上，以百元計算之」，與修正前刑法第三十三條第五款
    規定「罰金：（銀元）一元以上」不同。比較新舊法結果，
    以修正前即行為時法較有利於被告，故依刑法第二條第一項
    前段規定，本案關於刑法第二百十二條之法定刑罰金部分，
    自應適用行為時之法律即修正前刑法第三十三條第五款規定
    決定其罰金部分之法定刑。至於法定刑中罰金刑提高標準之
    新舊法適用：被告行為後，刑法施行法第一條之一於95年6
    月14日經總統以華總一義字第09500085181號令修正公布增
    訂。修正增訂之刑法施行法第一條之一規定「中華民國九十
    四年一月七日刑法修正施行後（按指九十五年七月一日），
    刑法分則編所定罰金之貨幣單位為新臺幣。九十四年一月七
    日刑法修正時，刑法分則編未修正之條文定有罰金者，自九
    十四年一月七日刑法修正施行後，就其所定數額提高為三十
    倍。但七十二年六月二十六日到九十四年一月七日新增或修
    正之條文，就其所定數額提高為三倍」。而本件被告所犯刑
    法第二百十六、第二百十二條之法定罰金刑部分，為刑法分
    則編未修正之條文；於刑法施行法第一條之一修正增訂前，
    其貨幣單位為銀元，罰金刑之提高標準應適用罰金罰鍰提高
    標準條例第一條之規定「依法律應處罰金、罰鍰者，就其原
    定數額得提高為二倍至十倍」，而再依現行法規所定貨幣單
    位折算新臺幣條例第二條規定「現行法規所定金額之貨幣單
    位為圓、銀元或元者，以新臺幣元之三倍折算之」，比較新
    舊法適用之結果，其關於法定刑為罰金部分之提高標準，新
    舊法均無不利之情形，故依刑法第二條第一項前段規定，本
    案關於刑法第二百十二條法定刑罰金提高標準部分，自應適
    用行為時之法律即罰金罰鍰提高標準條例第1條之規定。
四、原審就被告搶奪部分，予以論罪科刑，固非無見。惟查，被
    告所搶奪財物中，就附表編號一部分（原編號３），漏載健
    保卡一張，且耳環之數量並未記載；附表編號三部分（原編
    號５），漏載眼鏡二支、藥物、相片及小羅盤；附表編號六
    部分（原編號２），漏載金融卡一張；附表編號二部分（原
    編號４），95年6月7日19時乃被害人出門時間，其被搶之時
    間為同日19時10分，且被搶之信用卡為二張，並非一張，此
    經被害人辛○○證述明確（警卷第17頁），原審上開認定，
    核有違誤，且被告於民國八十八年十二月二十七日曾因搶奪
    案件，經本院判處有期徒刑三年確定，於九十四年八月三十
    日執行完畢，仍為本案之六次搶奪犯行，且以變造車牌之方
    式掩飾其飛車搶奪犯行，危害社會治安非淺，原審僅判處有
    期徒刑二年，自屬過輕，檢察官上訴意旨執此指摘原審此部
    分判決不當，顯有理由，自應由本院予以撤銷改判。爰審酌
    被告年輕力壯，不思上進，為圖不法利益騎機車搶奪婦女皮
    包財物之手段、所生危害非輕，惟犯罪後尚能坦承犯行，態
    度良好等一切情狀，量處如主文第二項所示之刑，扣案之黑
    色膠帶一捲係供犯罪所用之物，且係被告所有，應依刑法第
    三十八條第一項第二款沒收之。
據上論斷，應依刑事訴訟法第第三百六十九條第一項前段、第三
百六十四條、第二百九十九條第一項前段，刑法第二條第一項、
第二百十六條、第二百十二條、第三百二十五條第一項、修正前
刑法第五十五條、第五十六條、第四十七條、刑法第三十八條第
一項第二款，罰金罰鍰提高標準條例第一條前段，判決如主文。
本案經檢察官丙○○到庭執行職務。
中    華    民    國    95    年    11   月    29     日
            刑事第三庭  審判長法  官  王  增  瑜
                              法  官  廖  柏  基
                              法  官  胡  忠  文
上列正本證明與原本無異。
如不服本判決應於收受送達後十日內向本院提出上訴書狀，其未
敘述上訴之理由者並得於提起上訴後十日內向本院補提理由書（
均須按他造當事人之人數附繕本）。
                              書記官  魏  維  廷
中    華    民    國    95    年    11   月    30    日
                                                      Ａ
附表：
┌──┬──────┬──────┬───┬───────────────┐
│編號│  犯罪時間  │  犯罪地點  │被害人│     搶    奪    財    物     │
├──┼──────┼──────┼───┼───────────────┤
│ 一 │95年6月4日  │臺中縣豐原市│己○○│皮包一只，內有現金新臺幣8000元│
│    │21時25分    │三豐路與圓環│      │，信用卡三張、健保卡一張、手機│
│    │            │北路口      │      │二支、金鍊子一條及金耳環一對  │
├──┼──────┼──────┼───┼───────────────┤
│ 二 │95年6月7日  │臺中縣豐原市│辛○○│皮包一只，內有現金新臺幣900元 │
│    │19時10分    │復興路158號 │      │，身分證、健保卡、汽車駕照及金│
│    │            │前          │      │融卡各一張及信用卡二張        │
├──┼──────┼──────┼───┼───────────────┤
│ 三 │95年6月15日 │臺中縣豐原市│甲○○│皮包一只，內有現金新臺幣25000 │
│    │13時55分    │陽明街與自強│      │元，健保卡、信用卡及金融卡各一│
│    │            │南街口      │      │張、手機一支、眼鏡二支、藥物、│
│    │            │            │      │相片及小羅盤                  │
├──┼──────┼──────┼───┼───────────────┤
│ 四 │95年6月21日 │臺中縣豐原市│乙○○│皮包一只，內有現金新臺幣6000元│
│    │11時5分     │市前街第一市│      │，支票及健保卡各一張、手機一支│
│    │            │場正門前    │      │                              │
├──┼──────┼──────┼───┼───────────────┤
│ 五 │95年6月26日 │臺中縣豐原市│丁○  │手提包一只，內有現金新臺幣700 │
│    │9時35分     │府前街143巷 │      │元，美金300元、身分證及健保卡 │
│    │            │內          │      │各一張                        │
├──┼──────┼──────┼───┼───────────────┤
│ 六 │95年6月26日 │臺中縣豐原市│戊○○│皮包一只，內有現金新臺幣1850元│
│    │20時1分     │南陽路與自強│      │，健保卡三張、信用卡二張、金融│
│    │            │南街前      │      │卡、提款卡、身分證及汽車駕照各│
│    │            │            │      │一張                          │
└──┴──────┴──────┴───┴───────────────┘
                                                      Ａ


司法院資訊處製作；財團法人民間司法改革基金會備份。
